【裁判字號】    97,交上易,1282
【裁判日期】    970918
【裁判案由】    過失傷害
【裁判全文】
臺灣高等法院臺中分院刑事判決      97年度交上易字第1282號
上  訴  人  臺灣臺中地方法院檢察署檢察官
被      告  甲○○
上列上訴人因被告過失傷害案件，不服臺灣臺中地方法院96年度
交易字第910號中華民國97年5月28日第一審判決（起訴案號：臺
灣臺中地方法院檢察署 96年度偵字第25234號），提起上訴，本
院判決如下：
    主  文
原判決撤銷。
甲○○因過失傷害人，處有期徒刑貳月，如易科罰金，以新臺幣
壹仟元折算壹日。
    事  實
一、甲○○於民國96年5月17日10時許，駕駛車號3V-2522號自小
    客車，沿臺中市○○路由北往南方向行駛，行經惠中路與文
    心一路交岔路，應注意汽車行駛至交岔路口，轉彎車應讓直
    行車先行。而當時天候雨、日間自然光線、路面濕潤、無缺
    陷、無障礙物，視距良好，無不能注意情事，竟疏未注意，
    貿然右轉入文心一路，適乙○○○騎乘車號 EZP-360號輕型
    機車，同向行駛在甲○○所駕駛之自用小客車後，猝遭甲○
    ○駕車侵入前方行線而剎避不及，機車前車頭撞及甲○○上
    開自用小客車之右後方，乙○○○人車倒地，因而受有腰椎
    挫傷併第一腰椎爆裂性骨折、身體挫、擦傷等傷害。甲○○
    肇事後，臺中市警察局第六分局交通隊據報到場處理，在警
    員尚不知何人肇事前，主動表示其為駕駛人自首犯行，接受
    裁判。
二、案經乙○○○訴由臺灣臺中地方法院檢察署檢察官偵查起訴
    。
    理  由
壹、程序方面：
    按被告以外之人於審判外之言詞或書面陳述，除法律有規定
    者外，不得作為證據。被告以外之人於審判外之陳述，雖不
    符刑事訴訟法第159 條之1 至4 之規定，而經當事人於審判
    程序同意作為證據，法院審酌該言詞陳述或書面陳述作成時
    之情況，認為適當者，亦得為證據。刑事訴訟法第159 條第
    1 項、第159 條之5 第1 項分別定有明文。本件檢察官指出
    之證明方法，當事人就證據能力並未異議，本院審酌該言詞
    及書面陳述作成之情況，認為適當，得為證據。
貳、實體方面：
一、訊據被告於本院坦承於上揭時、地，駕駛車號3V-2522 號自
    小客車，與告訴人乙○○○所騎乘之上開輕型機車發生發生
    碰撞，告訴人乙○○○受有腰椎挫傷併第一腰椎爆裂性骨折
    、身體挫、擦傷等傷害之事實不諱，惟否認有何過失傷害犯
    行，辯稱：其依交通規則駕車，係告訴人乙○○○騎乘機車
    撞到其車尾云云，惟查：
  (一)被告於96年5月17日10時許，駕駛車號3V-2522號自小客車，
    沿臺中市○○路由北往南方向行駛，行經惠中路與文心一路
    交岔路，欲右轉入文心一路，適告訴人乙○○○騎乘車號EZ
    P- 360號輕型機車，輕型機車前車頭撞及被告上開自小客車
    之右後車尾，告訴人乙○○○因而受有腰椎挫傷併第一腰椎
    爆裂性骨折、身體挫、擦傷等傷害之事實，業據被告於警詢
    、檢察官訊問、原審及本院均坦承不諱，經核與告訴人乙○
    ○○於警詢指訴情節相符，並有林新醫院 96年6月27日診斷
    證明書在卷可稽，足認被告此部分自白與事實相符，堪以採
    信。
  (二)按汽車行駛至交岔路口，轉彎車應讓直行車先行。道路交通
    安全規則第102 條第1 項第7 款定有明文。而肇事當時天候
    雨、日間自然光線、路面濕潤、無缺陷、無障礙物，視距良
    好，無不能注意情事，有道路交通事故現場圖、道路交通事
    故調查報告表及現場照片6 張在卷可考。被告駕駛自小客車
    ，行經肇事交岔路口，見告訴人乙○○○騎乘上開機車自後
    直行駛來之事實，業據被告於 97年5月17日10時33分調查時
    自承：我打方向燈右轉時，我有發現後方有來車，我右轉過
    去時，一直閃後方的 EZP-360號輕型機車，閃至對向車道，
    該輕型機車由後而來撞到我的右後保險桿。我從後視鏡有看
    見 EZP-360號輕型機車直行過來，就撞到我的右後保險桿等
    語（詳偵卷 17頁），經核與告訴人乙○○○於97年5月17日
    10時45分調查時指稱：（我騎車）至文心一路前，車號3V-2
    522 號自小客車在我左前方突然打方向燈右轉文心一路，我
    發現要剎車已經來不及，要向右閃避也已來不及，遂與車號
    3V-2522 號自小客車相撞等語相符（詳偵卷18頁）。被告及
    告訴人乙○○○上開調查筆錄，均於案發後不久製作，應可
    清晰陳述肇事發生經過無誤，自可採信。由此可見，被告駕
    駛自小客車，行經上開交岔路口，欲右轉入文心一路，已發
    現後方同向有告訴人乙○○○騎乘機車而來，竟仍未讓直行
    車先行，因而肇致本件車禍，堪認被告肇事當時，顯有未盡
    上揭交通安全規則之注意義務，自有過失甚明。綜上，被告
    未盡注意義務，致肇車禍，其有過失甚明。被告之過失行為
    與告訴人乙○○○受傷間有相當因果關係，至於被告於96年
    11月14日檢察官訊問時改稱：右轉轉彎前我有看週邊都沒有
    車，我才轉彎。（問：《提示交通事故談話紀錄表》你陳述
    說你右轉時有看到後方有機車？）我有閃，但是不確定是乙
    ○○○，因為當時不只1台機車。．．．我到現在都不知道
    車禍如何發生，我很確定我轉彎時沒有撞到人云云（詳偵卷
    26、27頁）；再於原審辯稱：我有依照交通規定方式行駛。
    ．．．依據交通規則駕車，係告訴人乙○○○騎乘機車來撞
    我車尾云云（詳原審卷20、45頁），均屬卸責之詞，不足採
    信。
  (三)綜上所述，被告上開犯行事證明確，至堪認定。
二、核被告所為，係犯刑法第284條第1項前段之過失傷害罪。又
    被告肇事後，臺中市警察局第六分局交通隊據報到場處理，
    在警員尚不知何人肇事前，主動表示其為駕駛人，自首犯行
    ，接受裁判等情，有臺中市○○○道路交通事故肇事人自首
    情形紀錄表在卷可稽（詳偵卷19頁），應依刑法第62條前段
    規定，減輕其刑。原審以被告犯罪事證明確，予以論罪科刑
    ，固非無見，然查被告過失行為造成被害人受有腰椎挫傷併
    第一腰椎爆裂性骨折、身體挫、擦傷等傷害，並致輕度肢障
    ，所受傷勢不輕，原審僅判處被告拘役50日，應有過輕，而
    原審判決量刑既有如上失衡之處，既經檢察官上訴，即屬無
    可維持，應由本院予以撤銷改判，爰審酌被告駕駛自小客車
    ，行駛於上開路段，於右轉之際，因未讓後方直行車先行，
    肇致本件車禍，及告訴人乙○○○雖未達重傷害程度，但仍
    因此車禍而成為輕度肢障，有中華民國身心障礙手冊影本及
    林新醫院97年4月22日函在卷可稽（詳原審卷第9頁），暨犯
    後被告迄未與告訴人乙○○○達成和解等一切情狀，量處如
    主文第二項所示之刑，併諭知易科罰金之折算標準。
據上論結，應依刑事訴訟法第369條第1項前段、第364條、第29
9條第1項前段，刑法第284條第1項前段、第41條第1項前段、第
62條前段，刑法施行法第1條之1，判決如主文。
本案經檢察官丙○○到庭執行職務。
中    華    民    國    97    年    9     月    18    日
            刑事第一庭  審判長法  官  陳  紀  綱
                              法  官  張  智  雄
                              法  官  姚  勳  昌
上列正本證明與原本無異。
不得上訴。
                              書記官  吳  宗  玲
中    華    民    國    97    年    9     月    18    日
論罪之法條全文：
刑法第284 條：
因過失傷害人者，處六月以下有期徒刑、拘役或五百元以下罰金


司法院資訊處製作；財團法人民間司法改革基金會備份。
